臺灣板橋地方法院刑事判決　　　　　　　100年度易字第466號
公　訴　人　臺灣板橋地方法院檢察署檢察官
被　　　告　蕭貴鴻
上列被告因毒品危害防制條例案件，經檢察官提起公訴（99年度
偵字第30717 號），被告於本院準備程序進行中，就被訴之事實
為有罪之陳述，經告知其簡式審判程序之旨，並聽取當事人之意
見後，裁定進行簡式審判程序，判決如下：
    主  文
蕭貴鴻轉讓第三級毒品，處有期徒刑陸月，如易科罰金，以新臺
幣壹仟元折算壹日，扣案如附表所示之第三級毒品均沒收。
    事  實
一、蕭貴鴻明知愷他命（Ketamine，俗稱K 他命）係毒品危害防
    制條例所列管之第三級毒品，不得轉讓，竟基於轉讓第三級
    毒品愷他命之犯意，於99年11月20日下午3 時20分許，在新
    北市○○區○○路320 號前，自其所騎乘車牌號碼333-GCU
    號重型機車置物箱內，取出如附表編號一所示之第三級毒品
    愷他命2 包（計淨重0.8825公克，取樣0.0611公克、驗餘淨
    重0.8214公克，Ketamine成分純質淨重0.5083公克）無償轉
    讓予成年友人林敬堯，旋為警目擊上情，發現狀況有異，而
    當場查獲，併另自蕭貴鴻前開機車置物箱內扣得蕭貴鴻所有
    之如附表編號二所示之愷他命22包（計淨重24.1945 公克，
    取樣0.2035公克，驗餘淨重23.9910 公克，Ketamine成分純
    質淨重13.2828 公克，尚未達毒品危害防制條例第11條第5
    項所規定之持有第三級毒品純質淨重20公克以上）。
二、案經臺北縣政府（現改制為新北市政府）警察局土城分局移
    送臺灣板橋地方法院檢察署檢察官偵查起訴。
    理  由
一、認定犯罪事實所憑之證據及理由：
    訊據被告對前開犯罪事實迭於偵查及本院審理中坦認在卷，
    並經證人林敬堯於警詢、偵查中證述綦詳；另扣案白色結晶
    22袋，經鑑定，計淨重24.1945 公克，取樣0.2035公克，驗
    餘淨重23.9910 公克，檢出Ketamine成分，Ketamine成分純
    質淨重13.2828 公克，扣案白色結晶2 袋，計淨重0.8825公
    克，取樣0.0611公克、驗餘淨重0.8214公克，檢出Ketamine
    成分，Ketamine成分純質淨重0.5083公克等情，有交通部民
    用航空局航空醫務中心99年12月3 日出具之航藥鑑字第0997
    322 號鑑定書、100 年2 月8 日出具之航藥鑑字第1000298Q
    號鑑定書1 份附卷可憑（見偵查卷第98、101 頁），顯見被
    告確持有愷他命無誤；綜上，足徵被告前開自白核與事實相
    符，可以採信，從而，本件事證明確，被告犯行堪以認定。
二、應適用之法律、科刑審酌事由、沒收物之處理
(二)、茲愷他命屬於毒品危害防制條例第2 條第2 項第3 款所規定
    之第三級毒品，是核被告本件將愷他命無償轉讓予成年友人
    林敬堯之行為，係犯同條例第8 條第3 項之轉讓第三級毒品
    罪（按愷他命未經公告為禁藥，本件無積極證據足資證明被
    告轉讓之愷他命係未經核准非法輸入之禁藥，無藥事法第83
    條之適用）；至被告係無償轉讓如附表編號一所示之第三級
    毒品愷他命2 包（計淨重0.8825公克，取樣0.0611公克、驗
    餘淨重0.8214公克，Ketamine成分純質淨重0.5083公克）予
    成年友人林敬堯，此轉讓數量顯未逾毒品危害防制條例第8
    條第6 項、轉讓毒品加重其刑之數量標準第2 條所規定加重
    其刑之淨重20公克之標準，是以被告本件轉讓愷他命之犯行
    並無依前揭規定加重其刑可言；又被告轉讓第三級毒品愷他
    命之犯行，迭據被告於偵查及本院審理時自白不諱，應依毒
    品危害防制條例第17條第2 項規定，減輕其刑。
(二)、爰審酌被告轉讓第三級毒品予人，戕害他人之身心健康非微
    ，被告所為甚屬不該，兼衡被告犯罪之動機、目的，轉讓毒
    品數量、人數，暨犯後坦承犯行知所悔悟之態度等一切情狀
    ，就其本件犯行，量處如主文所示之刑，並諭知如易科罰金
    之折算標準，以資儆懲。
(三)、末按依毒品危害防制條例第18條第1 項前段之規定，應予沒
    收銷燬之毒品，以經查獲之第一、二級毒品為限。又毒品依
    其成癮性、濫用性及對社會危害性，共分為四級，上開條例
    並就製造、運輸、販賣、意圖販賣而持有、以非法方法使人
    施用、引誘他人施用及轉讓不同等級之毒品等行為，分別定
    其處罰。至施用或持有第三、四級毒品，因其可罰性較低，
    故未設處罰之規定，僅就施用及持有第一、二級毒品科以刑
    罰。然鑑於第三、四級毒品均係管制藥品，特於同條例第11
    條之1 明定無正當理由，不得擅自持有；第18條第1 項後段
    復規定查獲之第三、四級毒品，無正當理由而擅自持有者，
    沒入銷燬之。從而，依同條例第18條第1 項後段應沒入銷燬
    之毒品，專指查獲施用或持有之第三、四級毒品而言；倘係
    查獲製造、運輸、販賣、意圖販賣而持有、以非法方法使人
    施用、引誘他人施用或轉讓第三、四級毒品，既屬同條例相
    關法條明文規定處罰之犯罪行為，即非該條項應依行政程序
    沒入銷燬之範圍。又同條例第19條第1 項所定「供犯罪所用
    或因犯罪所得之物」，係指犯第4 條至第9 條、第12條、第
    13條或第14條第1 項、第2 項之罪所用或所得之物，不包括
    毒品本身在內，是尚不得援用此項規定為第3 、4 級毒品之
    沒收依據。再同條例對於查獲之製造、運輸、販賣、意圖販
    賣而持有、以非法方法使人施用、引誘他人施用及轉讓第三
    、四級毒品之沒收，並無特別規定，如其行為已構成犯罪，
    則該毒品即屬不受法律保護之違禁物，應回歸刑法之適用，
    依刑法第38條第1 項第1 款規定沒收之，始為適法（最高法
    院96年度臺上字第727 號、96年度臺上字第728 號、96年度
    臺上字第89號判決意旨均採同一見解）；據此，本件扣案之
    如附表編號一所示第三級毒品愷他命2 包（計淨重0.8825公
    克，取樣0.0611公克、驗餘淨重0.8214公克，Ketamine成分
    純質淨重0.5083公克）、如附表編號二所示第三級毒品愷他
    命22包（計淨重24.1945 公克，取樣0. 2035 公克，驗餘淨
    重23.9910 公克，Ketamine成分純質淨重13.2828 公克），
    核均屬違禁物，自均應依刑法第38條第1項 第1 款、第2 項
    規定，不問屬於犯人與否，宣告沒收；另包裝上開愷他命之
    包裝袋24只，與毒品於物理外觀上附合而難予析離，且如強
    予析離至完全無殘渣留存，將耗費相當之時間、人力與經費
    ，於經濟上顯無實益，是依社會一般通念，堪認該等包裝袋
    已與查獲之毒品結合成為一體而無從強加析離，是上開毒品
    既屬刑法第38條第1 項第1 款所規定之違禁物，其外包裝袋
    自亦應併予宣告沒收。
據上論斷，應依刑事訴訟法第273 條之1 第1 項、第299 條第1
項前段，毒品危害防制條例第8 條第3 項、第17條第2 項，刑法
第11條前段、第41條第1 項前段、第38條第1 項第1 款，判決如
主文。
本案經檢察官高智美到庭執行職務。
中    華    民    國   100    年    2     月    25    日
                  刑事第二十庭  法  官  陳明偉
附表：
┌──┬────────────────────┐
│編號│    第  三  級  毒  品                  │
├──┼────────────────────┤
│ 一 │扣案白色結晶2 袋，計淨重0. 8825公克，取 │
│    │樣0.0611公克、驗餘淨重0.8214公克，檢出Ke│
│    │tamine成分，Ketamine成分純質淨重0.5083公│
│    │克。                                    │
├──┼────────────────────┤
│ 二 │扣案白色結晶22袋，經鑑定，計淨重24.1945 │
│    │公克，取樣0.2035公克，驗餘淨重23.9910 公│
│    │克，檢出Ketamine成分，Ketamine成分純質淨│
│    │重13.2828 公克，                        │
└──┴────────────────────┘
以上正本證明與原本無異。
如不服本判決，應於判決送達後10日內，向本院提出上訴狀。
                                書記官  陳玉心
中    華    民    國   100    年    2     月    25    日
附錄本案論罪科刑法條全文
毒品危害防制條例第8 條
轉讓第一級毒品者，處一年以上七年以下有期徒刑，得併科新臺
幣一百萬元以下罰金。
轉讓第二級毒品者，處六月以上五年以下有期徒刑，得併科新臺
幣七十萬元以下罰金。
轉讓第三級毒品者，處三年以下有期徒刑，得併科新臺幣三十萬
元以下罰金。
轉讓第四級毒品者，處一年以下有期徒刑，得併科新臺幣十萬元
以下罰金。
前四項之未遂犯罰之。
轉讓毒品達一定數量者，加重其刑至二分之一，其標準由行政院
定之。